【裁判字號】    89,上易,2099
【裁判日期】    900109
【裁判案由】    詐欺
【裁判全文】
臺灣高等法院臺南分院刑事判決               八十九年度上易字第二九九號 Ｃ
      上  訴  人
      即  被  告  甲  ○  ○
右上訴人因詐欺案件，不服臺灣雲林地方法院八十九年度易字第七八六號中華民國八
十九年十一月八日第一審判決（起訴案號：臺灣雲林地方法院檢察署八十九年度偵字
第一八０四號），提起上訴，本院判決如左：
      主      文
上訴駁回。
      事      實
一、甲○○明知其所有坐落雲林縣虎尾鎮○○段一二四三之九號土地，及其上雲林縣
    虎尾鎮埒內二四一之二號建物，已由債權人慶豐商業銀行股份有限公司員林分公
    司（下稱慶豐銀行）向臺灣雲林地方法院聲請以八十八年度執字第二五六一號清
    償債務民事執行案件進行拍賣中，早經該法院民事執行處於八十八年五月六日函
    請雲林縣虎尾地政事務所辦畢不動產查封登記，並以副本送達甲○○在案，復於
    同年月二十四日揭示查封公告於上址現場，甲○○對該土地及建物已無處分權限
    ，因該等土地及建物已經三次拍賣均未拍定，詎甲○○竟意圖為自己不法之所有
    ，於八十八年十一月十五日，在其住處隱瞞上開土地及建物遭查封等情，而與不
    知情之乙○○商談買賣上開土地及建物之條件，致乙○○陷於錯誤，同意以新臺
    幣（下同）四百二十萬元向甲○○購買上開土地及建物，並當場先交付定金十萬
    元，雙方旋即前往楊志昌代書處簽立買賣契約書。嗣乙○○於簽立上開不動產買
    賣契約書約二小時後，經鄰居告以該房屋及建物業經查封拍賣中，即偕同楊志昌
    代書向甲○○索回上開十萬元定金，惟該定金業經甲○○償還其他債權人或花費
    殆盡，乙○○始知受騙，而該不動產亦於八十八年十二月一日經陳春葉拍定，並
    辦理所有權移轉登記完畢，甲○○則迄今未償還乙○○上開定金十萬元。
二、案經被害人乙○○訴由臺灣雲林地方法院檢察署檢察官偵查起訴。
      理      由
一、訊之上訴人即被告甲○○，對於右揭時、地明知其所有之上開土地及建物業經原
    審法院民事執行處查封拍賣中，猶出賣予告訴人乙○○，並收受告訴人所交付之
    定金十萬元等情固坦承不諱，惟矢口否認有何詐欺犯行，辯稱：伊有告知告訴人
    該房地已遭法院查封，且和告訴人訂定契約時，該房地僅被法院查封，尚未拍定
    ，伊是想將房地賣給告訴人後，再將所賣得之價金還給慶豐銀行，以撤回強制執
    行，並塗銷查封登記云云。
二、經查右揭事實業據告訴人於偵查及原審指訴歷歷，並有不動產土地房屋買賣預約
    契約書乙份在卷足憑，復經原審法院調取該院八十八年度執字第二五六一號民事
    執行卷宗核閱屬實。其次參以被告與告訴人所簽立買賣契約書上，並未特別註明
    該房地遭查之權利義務關係，且上開房地於八十八年十一月三日第三次拍賣時，
    最低拍賣價格僅三百九十萬八千元（建物為一百七十五萬一千元，土地為二百一
    十五萬七千元），並未經拍定，若告訴人已知該房地業經查封拍賣，豈會同意以
    四百二十萬元之價格向被告購買？凡此均與一般常情有違。何況經證人楊志昌於
    原審到庭明確證稱：「（問：簽立契約書時有無詢問雙方當事人簽約的條件？）
    我有詢問被告房地有無貸款或經查封，而被告說有貸款，但沒說有經法院查封。
    所以簽約當時承買人並不知系爭房地已經法院查封」等語（詳原審卷第二三頁）
    ，是被告於簽立契約過程中，未告知告訴人上開房地遭法院查封拍賣之事實，應
    堪認定。再者被告隱瞞上開房地遭法院查封拍賣之重要事項，而將之出賣予告訴
    人，且告訴人於簽約後發現上情，即於當天偕同證人楊志昌，向被告索回所交付
    之定金十萬元，然被告卻已將該金錢償還其他債權人或花費殆盡，甚且於八十八
    年十二月一日該房地經案外人陳春葉拍定，並已辦理所有權移轉登記完畢後，迄
    今仍未能償還告訴人上開定金十萬元，顯見被告確有詐欺之意圖，灼然甚明。本
    件事證明確，被告犯行洵堪認定。
三、按刑法第三百三十九條第一項所謂之詐術，並不以欺罔為限，即利用人之錯誤而
    使其為財物之交付，亦不得謂非詐欺，最高法院著有二十四年上字第四五一五號
    判例可參。本件被告甲○○明知其所有坐落雲林縣虎尾鎮○○段一二四三之九號
    土地，及其上雲林縣虎尾鎮埒內二四一之二號建物，已由債權人慶豐銀行聲請，
    在臺灣雲林地方法院民事執行處執行拍賣中，竟隱瞞上開土地及建物遭查封等情
    ，致乙○○陷於錯誤，同意購買上開土地及建物，並交付定金十萬元，乙○○於
    簽立上開不動產買賣契約書約二小時後，經鄰居告以該房屋及建物業經查封拍賣
    中，即向甲○○索回上開定金，詎被告竟拒不返還，乙○○始知受騙。核被告甲
    ○○所為，係犯刑法第三百三十九條第一項之詐欺取財罪。
四、原審以被告甲○○罪證明確，因予適用刑法第三百三十九條第一項，罰金罰鍰提
    高標準條例第一條前段規定，並審酌被告前無犯罪紀錄，素行尚稱良好，且因經
    濟困難，始欺騙告訴人之犯罪動機、目的，其所使用之手段尚輕微，而告訴人未
    能先查清楚產權狀況，即輕易與被告交易，致使被告有機可乘，被告惡性尚非重
    大，惟被告迄今未能與告訴人達成民事和解，取得告訴人之原諒，及告訴人所受
    之損害不輕，且若非告訴人早日發現，受害可能更大，暨被告犯後猶否認犯行等
    一切情狀，量處有期徒刑六月，以資懲儆。本院經核原判決認事用法，並無不合
    ，量刑亦稱允當。上訴意旨，仍執陳詞，否認犯罪，並指摘原判決不當，為無理
    由，應予駁回。
據上論斷，應依刑事訴訟法第三百六十八條，判決如主文。
本案經檢察官曾顯智到庭執行職務。
附錄：本判決論罪法條
中    華    民    國      九十      年      一      月      九          日
                                  臺灣高等法院臺南分院刑事第五庭
                                      審判長法官  茆    臺    雲
                                            法官  曾    平    杉
                                            法官  李    文    福
右正本證明與原本無異。
不得上訴。
                                      法院書記官  李    良    倩
中    華    民    國      九十      年      一      月     十一        日
刑法第三百三十九條第一項：意圖為自己或第三人不法之所有，以詐術使人將本人或
                          第三人之物交付者，處五年以下有期徒刑、拘役或科或
                          併科一千元以下罰金。


司法院資訊處製作；財團法人民間司法改革基金會備份。
